臺灣高等法院交通事件裁定　　　　　　　　　　　　九十三年度交抗字第六三一號
　　抗　告　人　甲○○
　　即受處分人
右抗告人因違反道路交通管理處罰條例案件，不服臺灣板橋地方法院，中華民國九十
三年五月三十一日所為裁定（九十三年度交聲字第六六七號），提起抗告，本院裁定
如左：
    主  文
抗告駁回。
    理  由
一、本件原裁定以：抗告人於民國（下同）九十三年一月二十四日二十二時三十二分
    許，駕駛ＥＱ─五五六三號自用小客車行經國道一號七十八公里北向處違規行駛
    路肩，經警當場攔停舉發之事實，為抗告人所是認，並有內政部警政署國道公路
    警察局舉發之違反道路交通管理事件通知單一紙在案可稽。內政部警政署國道公
    路警察局亦函復：於九十三年一月二十四日七時至十九時，在國道一號高速公路
    員林至西螺南北雙向路段開放外側路肩，並於北向二三○公里處豎立「西螺─員
    林開放路肩」之告示牌，且於北向二一一點七公里處豎立「開放路肩終點，車輛
    進行路肩」之告示牌，並在該處布設交通錐，有內政部警政署國道公路警察局九
    十三年四月二十六日公局交訴字第○九三○○○○九五○號函在卷足憑。況依法
    令規定，原則上汽車行駛高速公路不得有在路肩上行駛之行為，然交通主管機關
    於假日或重要節日為疏導交通，例外開放得行駛路肩時段，此乃交通主管機關為
    紓解交通所為之臨時便民措施，且因高速公路路肩之設置有其特殊用途，當不能
    全面開放路肩行駛，否則路肩設置將失去應有之目的，汽車駕駛人自應依標誌遵
    行，亦即應依限定之路段或時間小心謹慎行駛於路肩，以維護交通秩序，確保交
    通安全。抗告人為汽車駕駛人自當隨時提高警覺依標誌遵行，且抗告人之違規時
    間係二十二時三十二分許，其違規地點係位於國道一號公路北向七十八點三公里
    處，距離「開放路肩終點，車輛進行路肩」之告示牌有一百三十三點四公里遠，
    不論時間、地點皆與告示牌之內容迥異，抗告人自不得持其疏失未注意標誌作為
    異議之理由，是抗告人之違規事實，已堪認定，原處分機關依據道路交通管理處
    罰條例第三十三條第一項、第六十三條第一項第一款，裁處抗告人罰鍰新臺幣三
    千元，並予記違規點數一點，核無違法或不當等情，因而駁回抗告人之聲明異議
    ，經核委無不當，應予維持。
二、抗告意旨略以：抗告主要理由為在高速公路北向二一一點七公里處豎立「開放路
    肩終點，車輛進行路肩」之告示牌，為駕駛人不易察覺而造成疏失，以致以為當
    天開放路肩是全線開放，沒有終點，建議如果改在告示牌上寫出「開放路肩至×
    ×公里處」，如此駕駛人不會故意違規，也不會造成民怨。又抗告人確實係未看
    到「開放路肩終點」之告示牌，並非故意違規等語。
三、按人民因違反法律上之義務而應受行政處罰之行為，並不以出於故意為必要，如
    對於違反法律規定之行為具備過失之責任條件時，仍應受處罰（參見司法院大法
    官釋字第二七五號解釋意旨）。本件抗告人行使路肩之地點並非開放行使路肩之
    地段，且相距以長達一百三十三‧四公里，而抗告人行使路肩之時間，亦為終止
    開放路肩（晚間七時）三十三時二分之後，則抗告人係違規行使路肩之事實已至
    為明確。又抗告人自承係因：「... 我想已開了八個多小時，我想反正是『開放
    路肩』，我就開到最右線車子少、路好走，我自己小心就是了，沒想到剛一開到
    最右線（路肩），遠遠看到遠方正前面有一交通車閃著紅燈....。」等情（原審
    卷第四頁、聲明異議狀），由此可見抗告人當時並非尾隨大批車輛行使路肩，而
    係因貪圖行車便利而行使路肩，縱使抗告人並非故意違規行使路肩，然其係因本
    身之過失致未能察覺該處並非開放行使路肩之路段，亦堪予認定，揆諸前揭說明
    ，自仍應接受裁罰。綜上所述，本件抗告為無理由，應予駁回。
四、據上論結，應依道路交通案件處理辦法第二十六條，刑事訴訟法第四百十二條，
    裁定如主文。
中　　　華　　　民　　　國　　九十三　　年　　　九　　　月　　 三十 　　日
                              臺灣高等法院交通法庭
                                  審判長法  官 宋      祺
                                        法  官 王  淑  滿
                                        法  官 蔡  明  宏
右正本證明與原本無異。
不得再抗告。
                                        書記官 蔡  慧  娟
中　　　華　　　民　　　國　　九十三　　年　　　十　　　月　　　四　　　日
